【裁判字號】    92,上易,281
【裁判日期】    921231
【裁判案由】    損害賠償
【裁判全文】
臺灣高等法院高雄分院民事判決            九十二年度上易字第二八一號
      上  訴  人  乙○○原名.
      被上訴人    甲○○
當事人間請求損害賠償事件，上訴人對於民國九十二年八月二十一日臺灣高雄地方法
院九十年度訴字第一八六○號第一審判決提起上訴，本院於九十二年十二月十七日言
詞辯論終結，判決如下：
    主      文
上訴駁回。
第二審訴訟費用由上訴人負擔。
    事實及理由
一、被上訴人起訴主張：上訴人於民國八十八年八月二十八日二十二時許，在高雄市
    ○○路與康定路口，攔下被上訴人所搭乘之計程車，夥同十多名不詳姓名年籍之
    成年男子，將被上訴人拖出計程車外，共同以鋁棒毆打被上訴人，致被上訴人受
    有後枕部巨大撕裂傷四×四×四公分、頭頂浮腫四×四公分、左、右面頰浮腫各
    為五×五公分、左上肢瘀血二十五×八公分、右上肢瘀血十六×十公分、左下肢
    瘀血十×六公分、撕裂傷五×二公分、左膝浮腫十×四公分、左小腿擦傷四×二
    公分之傷害，被上訴人精神上受有痛苦，上訴人應賠償被上訴人精神慰撫金新台
    幣（下同）一百五十萬元等情，爰依侵權行為之法律關係，求為命上訴人給付上
    開金額及自起訴狀繕本送達翌日即八十九年三月十四日起至清償日止，按年息百
    分之五計算之利息之判決（原審判命上訴人給付十五萬元及其利息，而駁回被上
    訴人其餘請求，被上訴人就敗訴部分，未據聲明不服；上訴人就所命給付其中十
    二萬元部分聲明上訴）。被上訴人並於本院聲明：上訴駁回。
二、上訴人則以：兩造為鄰居關係，八十八年八月二十八日二十許，被上訴人要求上
    訴人母親邱春梅，移走停在被上訴人住處外之機車，致起爭執，被上訴人打傷上
    訴人母親，上訴人不滿才打傷被上訴人，所以損害之發生，被上訴人與有過失，
    又原審判決賠償精神慰撫金十五萬元，顯屬過高等語，資為抗辯。並於本院聲明
    ：(一)原判決關於命上訴人給付超過三萬元部分廢棄。(二)前項廢棄部分，被上訴人
    在第一審之訴及假執行之聲請駁回。
三、本件被上訴人主張上訴人於上揭時、地，夥同多位不詳姓名之成年人，共同以鋁
    棒毆打被上訴人，致被上訴人受有如前所述之傷害等情，業據上訴人自承在卷，
    並有驗傷單附警卷可佐，而事發原因為同日二十許，被上訴人要求上訴人之母邱
    春梅，移走停在被上訴人住處外之機車，致起爭執，被上訴人與上訴人之母邱春
    梅互毆，上訴人不滿被上訴人傷害其母才打傷被上訴人等情，亦經兩造所自承，
    又上訴人因上開事實而犯傷害罪，業經本院刑事庭判處有期徒刑在案，以上均經
    本院調閱前開九十年度上易字第九八四號案全部卷宗查閱屬實，並有該刑事判決
    書附卷可參（本院卷第二五至二七），被上訴人上開主張堪信為真實。上訴人辯
    稱：因被上訴人打傷上訴人之母，上訴人不滿才打傷被上訴人，被上訴人與有過
    失云云。惟查，民法第二百十七條第一項所謂損害之發生或擴大被害人與有過失
    ，係指被害人之行為與債務人之行為，為損害之共同原因者而言，且須被害人於
    其行為有過失，法院始得減輕賠償金額或免除之（最高法院四十八年度台上字第
    一九八二號號判決意旨），故被上訴人毆打上訴人之母，與嗣後上訴人毆打被上
    訴人，為兩個不同之行為，與雙方行為為損害之共同原因者有別，無民法第二百
    十七條過失相抵原則之適用。上訴人所辯被上訴人與有過失云云，並無可採。
四、按因故意或過失，不法侵害他人之權利者，負損害賠償責任；不法侵害他人之身
    體、健康、名譽、自由、信用、隱私、貞操，或不法侵害其他人格法益而情節重
    大者，被害人雖非財產上之損害，亦得請求賠償相當之金額。民法第一百八十四
    條第一項前段、第一百九十五條第一項分別定有明文。查本件上訴人於上揭時、
    地，夥同多位不詳姓名之成年人，共同以鋁棒毆打被上訴人，致被上訴人受有如
    前所述之傷害，業經認定如前，被上訴人肉體、精神自受有相當痛苦，是被上訴
    人請求上訴人賠償精神慰撫金，自屬有據。爰審酌被上訴人受傷多處，且遍及頭
    部及全體，又係遭多人持鋁棒圍毆打傷，及兩造學歷均為高職畢業，事發時被上
    訴人任職牧道有限公司業務員，而上訴人則有時有工作有時無工作，目前在作捷
    運臨時工，暨兩造之所得收入及資力，如卷附之綜合所得稅資料清單及財產歸戶
    資料，與事發之原因經過，並參以被上訴人毆傷上訴人之母，經判決被上訴人應
    賠償十二萬餘元，已據上訴人陳明在卷（本院卷第五頁）等情，認被上訴人請求
    十五萬元為適當。上訴人抗辯原審判決賠償精神慰撫金十五萬元顯屬過高云云，
    尚無可採。
五、綜上所述，原審判命上訴人應給付被上訴人十五萬元及自起訴狀繕本送達翌日即
    八十九年三月十四日起至清償日止，按年息百分之五計算之利息，於法並無不合
    。上訴意旨指摘原判決命上訴人給付超過三萬元部分為不當，求予廢棄改判，為
    無理由，應予駁回。
六、據上論結，本件上訴為無理由，依民事訴訟法第四百四十九條第一項、第七十八
    條，判決如主文。
中      華      民      國    九十二    年    十二      月    三十一    日
                                                民事第五庭
~B1審判長法  官  蔡明宛
~B2      法  官  黃科瑜
~B3      法  官  曾錦昌
正本係照原本作成。
本件不得上訴。
中      華      民      國    九十二    年    十二      月    三十一    日
~B法院書記官  張文斌


司法院資訊處製作；財團法人民間司法改革基金會備份。
